# 处置唯一子公司后的报表列报

提问人：7847748 时间：2018-03-15 09:23:27
请教各位老师：公司唯一全资子公司于 2016 年 9 月注销， 2016 年年度审计利润表和现金流量表提供的是合并数据，考虑数据前后期可比， 2017 年年审利润表和现金流量表上期数据提供母公司数据就可以吧？

回答人：chenyiwei
问题3-2-131（处置唯一子公司后的报表列报） 问题： 处置唯一子公司后的当期是否需要编制合并报表？ 背景： A公司持有B公司100%的股权，且A公司仅有B公司一家子公司。上年度A公司处置了B公司部分股权，处置后丧失了对B公司的控制权，但仍对B具有重大影响。 解答： 如问题3-2-105“与合营、联营企业之间的顺流交易未实现损益的抵销”所述，“对于权益法的本质主要是作为长期股权投资的一种后续计量方法还是一种合并报表方法的问题，素来存在争议，《企业会计准则第 2 号——长期股权投资》和《国际会计准则第 28 号——对联营企业和合营企业的投资》对此问题均未予以明确”。但是，尽管存在上述争议，但有一点是明确的：如果将权益法看作一种“合并报表的编制方法”，则对其实质的该项理解只可能体现在合并报表层面，个别报表层面的权益法核算只能作“长期股权投资的一种后续计量方法”理解，否则与该报表属于“个别报表”就存在逻辑上的矛盾。 《企业会计准则第 32 号——中期财务报告》
第四条规定：“上年度财务报告包括了合并财务报表，但报告中期内处置了所有应当纳入合并范围的子公司的，中期财务报告只需提供母公司财务报表，但上年度比较财务报表仍应当包括合并财务报表，上年度可比中期没有子公司的除外。”参照中期报告准则的上述规定，由于本期已无子公司，因此本期A公司无需编制合并报表，只须编制个别报表，相应地，只需要在个别报表层面按照《企业会计准则第 2 号——长期股权投资（ 2014 年修订）》第十五条第二款对丧失控制权时个别报表层面的处理原则处理即可，无需按照《企业会计准则第 33 号——合并财务报表（ 2014 年修订）》第五十条所规定的合并报表层面的处理原则对剩余股权按处置日的公允价值重新计量。即，无需考虑现在的个别报表和以往的合并报表层面如何衔接的问题。

提问人：7847748 时间：2018-03-15 19:28:30
陈版，刚想明白如果本期利润表和现流表按上期母公司数据披露，报表前后衔接会有问题（上期期初未分配利润其实应该是个合并数据）。我现在已经把报表改了，如果上期数据按合并数据填列是不是也是可行的？

回答人：chenyiwei
因为很多事项（如处置子公司并保留共同控制或重大影响的剩余股权）的处理原则咋单户和合并报表层面不一致，所以如果以合并报表的年初数作为比较数据，可能会有无法与期末单体数据衔接的问题。

提问人：286065267 时间：2018-08-10 12:58:42
陈老师：
我公司本期将唯一全资子公司清算、并注销，并将资产、负债、业务并入母公司核算。 根据合并财务报表准则需将期初至处置日的收入、费用、利润、现金流量分别纳入合并利润表、合并现金流量表；准则规定“第三十三条 母公司在报告期内处置子公司以及业务，编制合并资产负债表时，不应当调整合并资产负债表的期初数”，对期末如何处理未见明确。存在以下疑问： 情况 1 ：截止 12月 31 日，子公司已完成清算、并完成工商注销程序，不再是法人主体； 情况 2 ：截止 12 月 31 日，子公司已完成清算、但未完成工商注销程序，还是法人主体。 以上 2 种情况，由于子公司业务并入母公司核算，合并及母公司资产负债表科目金额完全一致，那么是否需要同时列报合并、母公司资产负债表。 请陈老师释疑，谢谢。

回答人：chenyiwei
看子公司的工商注销程序是否结束。如果尚未结束，则理论上仍存在母子公司关系，仍需列报期末合并资产负债表；反之期末无合并资产负债表，只有母公司的资产负债表。

提问人：hong910ye 时间：2018-03-30 14:53:04
请教陈版主，根据计学撮要问题3-2-131（处置唯一子公司后的报表列报）问题： 处置唯一子公司后的当期是否需要编制合并报表？
背景： A 公司持有B 公司100%的股权，且A 公司仅有B 公司一家子公司。上年度A 公司处置了 B 公司部分股权，处置后丧失了对B公司的控制权，但仍对B 具有重大影响。
解答中所述：无需按照《企业会计准则第 33 号——合并财务报表（ 2014 年修订）》第 五十条所规定的合并报表层面的处理原则对剩余股权按处置日的公允价值重新计量。是不是说处置当年的合并利润表投资收益的金额应该为：处置对价+剩余股权份额计算的净资产-商誉-自购买日开始持续计算的净资产。与按照期末股权公允价值按照剩余份额计算的差额不用去调整。
另外如果A公司上面还有母公司，那么这个母公司在编制合并报表时，站在集团角度考虑，A和B都是集团的组成部分，处置B只是其中一个组成部分，那么计算集团合并利润表的时候，这块投资收益是不是还是应该按照准则里说的=处置对价+剩余股权公允价值-商誉-自购买日开始持续计算的净资产。集团的资产负债表中对B的长投价值，在合并合并报表和单体报表就保留公允价值调整的这块差异。

回答人：chenyiwei
1 、在处置完成的当年，虽然年末不再有合并资产负债表，但年内的合并利润表和合并现金流量表还是需要编制的。相应地，在合并利润表中，处置损益应按合并报表准则规定的口径计算。 你引用的这个问题解答，是处置完成后的下一年，因为整年没有子公司，所以只需编制个别报表的情形。当然在个别报表层面及其比较数据中，是无需对剩余股权按处置日公允价值重新计量的。 2 、A的更上层母公司层面，对A仍持有的非控制性质的剩余股权同样要按公允价值重新计量，且重新计量的差额计入当期损益。

提问人：hong910ye 时间：2018-03-30 22:42:49
陈老师的意思是处置的当年，合并利润表里的投资收益还是要按照剩余股权的公允价值去计算的，就跟非唯一子公司处置的做法是一样的，不知对否

回答人：chenyiwei
是的。